【裁判字號】    91,易,1632
【裁判日期】    920121
【裁判案由】    毀損等
【裁判全文】
臺灣臺北地方法院刑事判決                        九十一年度易字第一六三二號
    公  訴  人  臺灣臺北地方法院檢察署檢察官
    被      告  甲○○  男  三.
右列被告因毀損等案件，經檢察官聲請簡易判決處刑（九十一年度偵字第一三八七九
號），本院認不宜以簡易判決處刑，改以通常程序判決如左：
    主  文
甲○○損壞他人之盆栽，足以生損害於他人，處拘役伍拾伍日，如易科罰金，以參佰
元折算壹日。又公然侮辱人，處拘役參拾日，如易科罰金，以參佰元折算壹日。應執
行拘役捌拾日，如易科罰金，以參佰元折算壹日。
    事  實
一、乙○○與甲○○為兄弟，分別住於台北縣德正街十七巷八號透天厝之二樓及三樓
    ，二人因該厝頂樓（四樓）之使用權問題，相處不睦。甲○○於九十年六月十日
    午間央求其兄乙○○將栽種於四樓頂之盆栽移置，空出二分之一面積供其晾曬衣
    物未果，竟於九十年六月十日傍晚五時許，在上址四樓頂砸摔毀損乙○○所有之
    盆栽，毀損面積達四樓頂二分之一；乙○○當時聽聞頂樓碰撞聲察覺有異，於次
    日早上至頂樓查看，始發現部分花盆被砸破，部分植物莖被連根拔起或折斷。詎
    甲○○仍未罷手，又於同年十月九日晚間九時三十分許，因甲○○砸破酒瓶遭乙○○於一樓樓梯間拍照之事起爭執，甲○○乃至上址一樓客廳，明知其配偶王美
    英、乙○○之配偶丙○○、及二人之父母、子女等人均在上址透天厝內，可透過
    樓梯之回音傳達聲響而聽聞辱罵聲，竟基於公然侮辱之犯意，在上開特定多數人
    得共見共聞之客廳內，基於公然侮辱之犯意，以大於正常音量之聲音大聲辱罵乙○○「你家人均是畜生，下三濫」等語，以該足以貶損乙○○社會評價之言詞侮
    辱之。
二、案經被害人乙○○於九十年十月九日訴請台北縣警察局新店分局報請台灣台北地
    方法院檢察署檢察官偵查起訴。
    理  由
一、訊據被告甲○○矢口否認有前述毀損及公然侮辱之犯行，辯稱：九十年六月十日
    傍晚其僅搬動盆栽，沒有毀損，花盆若有破裂係風災造成；至九十一年十月九日
    雖與告訴人發生口角，可能曾罵乙○○是否神經病，但未罵對方畜生、下三濫云
    云。惟查：右揭事實，業據告訴人乙○○指訴甚詳，並據證人丙○○到庭證稱：
    九十年六月十日中午被告曾央求張乙○○將盆栽挪走，當日下午聽見頂樓有碰撞
    聲，次日即發現頂樓整片盆栽有一半被砸到另外一半上面，... 九十年十月九日
    被告罵人的聲音整棟樓都聽得到等語甚詳，且有盆栽毀損相片附於偵查卷可稽。
    參以：(1)盆栽遭毀損之頂樓所在建物為透天厝，該址透天厝係被告父親、乙○○
    、甲○○兄弟分住一、二、三樓，外人無從自行進入該址頂樓等情，為被告所不
    爭；且被告自承九十年六月十日傍晚曾至頂樓挪動花盆等情甚詳，核與告訴人及
    證人丙○○所述當日傍晚聽聞碰撞聲響，次日即發現花盆遭毀損之情節相符，衡
    情應係被告在九十年六月十日央求乙○○移置花盆未果所為，而無外人入侵毀損
    之可能。況九十年九月十日天氣良好等情，業據告訴人及證人丙○○陳述明確，
    是被告辯稱該盆栽毀損係風災造成云云，顯屬無據。(2)被告不否認於九十年十月
    九日晚間與告訴人乙○○發生口角，且自承可能說「你是否神經病」等語；是告
    訴人指訴被告於盛怒之下，辱罵其「畜生、下三濫」等詞，應非虛構。且按刑法
    第三百零九條第一項之公然，係指不特定多數人或多數人得以共見共聞之狀態，
    不以實際上已共見或共聞為必要；又此之多數人係指人數眾多，非經相當時間之
    分辨，難以計數者而言，包括特定之多數人在內。本件發生口角之地點雖在一樓
    客廳民宅內，然案發時，整棟透天厝內有告訴人夫婦、被告夫婦、雙方父母、雙
    方子女均在場，人數多達八人（非經相當之時間無從計數），已達公然之特定多
    數人條件。又被告自承：當天與哥哥爭執音量比正常音量還大，... 樓梯的迴響
    很大，在樓梯間以正常音量，整個樓梯間到三樓頂都聽得到等語甚詳（本院審判
    筆錄第十四頁、十六頁參照）；而「畜生、下三濫」等詞，為足以貶損他人社會
    評價之輕蔑言詞；被告於口角時以較正常音量大之聲音辱罵對方「畜生、下三濫
    」等詞，顯係基於貶損乙○○之意思所為之公然侮辱行為。綜上所述，本件事證
    明確，被告犯行堪以認定。
二、核被告所為，係犯刑法第三百五十四條之毀損罪、同法第三百零九條第一項之公
    然侮辱罪。二罪之犯意個別，行為互殊，應予分論併罰。爰審酌被告係因與告訴
    人兄弟間之透天厝頂樓使用糾紛迄未解決，因積怨心生不滿，始為上述毀損及侮
    辱言詞，惟其犯後否認曾毀損及出言辱罵之事實，及其行為手段、犯罪動機、目
    的、所生損害等一切情狀，分別量處如主文所示之刑，各諭知易服勞役之折算標
    準；並定其應執行之刑，及諭知易科罰金之折算標準。又被告雖未曾受有期徒刑
    以上刑之宣告，有台灣高等法院被告全國前案紀錄表在卷可按，然被告行為後迄
    未取得被害人之諒解，且矢口否認上述犯行，難認無再犯之虞，爰不予宣告緩刑
    ，附此說明。
據上論斷，應依刑事訴訟法第四百五十二條、第二百九十九條第一項前段，刑法第三
百零九條第一項、第三百五十四條、第四十一條第一項、第五十一條第六款，罰金罰
鍰提高標準條例第一條前段、第二條，判決如主文。
本案經檢察官孫小萍到庭執行職務
中      華      民      國    九十二    年      一      月    二十一    日
                                    臺灣臺北地方法院刑事第九庭
                                        法  官  朱瑞娟
右正本證明與原本無異
如不服本判決，應於判決送達後十日內，向本院提出上訴狀。
                                        書記官  葉金發
中      華      民      國    九十二    年      一      月    二十三    日
附錄本案論罪科刑法條
刑法第三百零九條（罰金已提高十倍）
公然侮辱人者，處拘役或三百元以下罰金。
以強暴犯前項之罪者，處一年以下有期徒刑、拘役或五百元以上罰金。
中華民國刑法第三百五十四條
毀棄、損壞前二條以外之他人之物或致令不堪用，足以生損害於公眾或他
人者，處二年以下有期徒刑、拘役或五百元以下罰金。


司法院資訊處製作；財團法人民間司法改革基金會備份。
